臺灣高等法院臺中分院民事裁定　　　　　 96年度抗字第186號
抗　告　人　乙○○
相　對　人　甲○○
上列抗告人與相對人間清償債務聲請強制執行事件，對於中華民
國96年3月5日台灣台中地方法院95年度執字第1221、35883 號裁
定提起抗告，本院裁定如下：
    主  文
抗告駁回。
抗告程序費用由抗告人負擔。
    理  由
一、按強制執行應依執行名義為之，執行法院對於執行名義是否
    有效成立，自應加以審查。未確定之支付命令，不備執行名
    義之要件，其執行名義尚未成立，執行法院不得據以強制執
    行。法院誤認未確定之裁判為確定，而依聲請付與確定證明
    書者，不生該裁判已確定之效力。執行法院就該裁判已否確
    定，仍得予以審查，不受該確定證明書之拘束（最高法院81
    年台抗字第114號判例參照）。又民事訴訟法第138條所規定
    之寄存送達，限於不能依同法第136條及第137條規定行送達
    者，始得為之，設其送達之處所，雖原為應受送達人之住居
    所、事務所或營業所而實際上已變更者，該原住居所、事務
    所或營業所，即非應為送達之處所，自不得於該原處所為寄
    存送達（最高法院64年台抗字第481號判例參照）。
二、本件抗告人係以台灣台中地方法院（下稱台中地院）核發之
    94 年度促字第33311號支付命令及支付命令確定證明書聲請
    台中地院民事執行處強制執行相對人之財產，而台中地院94
    年度促字第33311號支付命令係於94年7月12日核發，並送達
    相對人台中縣大里市○○街27號戶籍地，因無人受領乃於同
    月26日寄存於轄區台中縣警察局霧峰分局國光派出所。相對
    人聲明異議，主張其自94 年1月間起至今，均未居住在台中
    縣大里市○○街27號，台中地院94 年度促字第33311號支付
    命令寄存送達不合法，不發生確定之問題，執行名義尚未成
    立，抗告人不得據以聲請強制執行。
三、查相對人於94 年1月間在台中市○○○街9號6樓12號賃屋居
    住，租期自94年1月24日起至95年1月23日止，此有相對人所
    提出之房屋租賃契約書在卷可稽，證人即相對人戶籍地之鄰
    居陳君培、黃義明，出租人王進福分別於台中地院95年度簡
    上字第58號95年10月16日準備程序時證稱：「上訴人（即相
    對人）92年搬來我們家對面居住，平常見過面，在93年底就
    沒有看到上訴人該處出現，一直到這次來找我作證我才再看
    到他。」、「上訴人住在我家樓下，上訴人在92年搬進，住
    沒多久，93年底就搬走，房子現在都沒有人居住。」、「台
    中市○○○街9號6樓12號房子我租給上訴人，期間在94 年1
    月24日到95年1月23日止，8月時，上訴人說要回台北辦事，
    所以就退租，8 月就離開台中，沒有住在東興西街。」此亦
    有該日準備程序筆錄影本在卷足憑，由上開房屋租賃契約書
    及證人之證言，可以證明相對人確已於94 年1月間搬離台中
    縣大里市○○街27號，在台中市○○○街9號6樓12號賃屋居
    住，一直居住至94 年8月間始離開台中市○○○街9號6樓12
    號，則台中地院94年7月間送達該院94年度促字第33311號支
    付命令時，相對人應係居住在台中市○○○街9號6樓12號，
    而非台中縣大里市○○街27號。又依相對人所提出台中縣大
    里市○○街27號94年用電度數及使用天然氣瓦斯度數明細表
    ，其中94年3月至12月每2個月之用電度數均為基本度數40度
    ，94 年2月至6月使用天然氣瓦斯之實用度數均為0度，益證
    台中縣大里市○○街27號於94年間應無人居住，相對人於台
    中地院送達94 年度促字第33311號支付命令時，確實未居住
    在台中縣大里市○○街27號。是台中地院向台中縣大里市○
    ○街27號對相對人送達該院94 年度促字第33311號支付命令
    ，因無人受領，寄存於轄區台中縣警察局霧峰分局國光派出
    所，該寄存送達不合法，台中地院94 年度促字第33311號支
    付命令自不因相對人未聲明異議而發生確定之效力，台中地
    院94 年度促字第33311號不備執行名義之要件，執行法院自
    不得據以強制執行。
四、抗告人未取得執行名義，則台中地院裁定駁回抗告人該院95
    年度執字第35883號強制執行聲請，並撤銷該院95 年度執字
    第35883號強制執行事件併入95 年度執字第1221號強制執行
    事件之併案函，核無違誤。抗告意旨空言指摘原裁定不當，
    求予廢棄，為無理由，應予駁回。
五、依強制執行法第30條之1、民事訴訟法第495條之1第1項、第
    449條第1項、第95條、第78條，裁定如主文。
中　　華　　民　　國　　96　　年　　4 　　月　　17　　日
                  民事第四庭    審判長法　官　黃斐君
                                      法　官  黃永祥
                                      法　官  陳蘇宗
以上正本係照原本作成。
不得抗告。
                                      書記官　林振甫
中　　華　　民　　國　　96　　年　　4 　　月　　18　　日
                                                      Ｃ
